【裁判字號】    98,交訴,46
【裁判日期】    980819
【裁判案由】    肇事逃逸罪
【裁判全文】
臺灣臺中地方法院刑事判決              98年度交訴字第46號
公  訴  人  臺灣臺中地方法院檢察署檢察官
被      告  甲○○
                      號
                      號
上列被告因肇事逃逸罪案件，經檢察官提起公訴（98年度偵字第
1795號），本院判決如下：
    主    文
甲○○無罪。
    理    由
一、公訴意旨略以：被告甲○○於97年11月12日下午，駕駛車牌
    號碼7021-TW號之自小客車，沿臺中市北屯區○○○路○段由
    南往北（松竹路）方向行駛，於同日下午10時20分許，行經
    臺中市北屯區○○○路○段與崇德六路口時，因未注意車前
    狀況，而與對向由丙○○所騎乘之MW2-053號重機車發生碰
    撞事故，並致丙○○受有左上眼瞼撕裂傷併部分表皮缺損、
    頭部外傷併顏面擦挫傷及雙手多處擦挫傷等傷害（過失傷害
    部分未據告訴）。被告於肇事後，即置傷者丙○○於不顧，
    並驅車逃逸。嗣經路人報案後，警方在現場發現被告所駕自
    小客車之前保險桿及車牌，經電話通知被告到案說明後，被
    告坦承有肇事情事，而輾轉查悉上情。因認被告涉犯刑法第
    185條之4之肇事逃逸罪嫌等語。
二、按犯罪事實應依證據認定之，無證據不得認定犯罪事實。又
    不能證明被告犯罪者，應諭知無罪之判決，刑事訴訟法第15
    4條第2項、第301條第1項分別定有明文。又刑事訴訟法上所
    謂認定犯罪事實之證據，係指足以認定被告確有犯罪行為之
    積極證據而言；告訴人之告訴，係以使被告受刑事訴追為目
    的，故其陳述是否與事實相符，仍應調查其他證據以資審認
    （最高法院29年上字第3105號判例、52年臺上字第1300號判
    例參照）。又事實之認定，應憑證據，如未能發現相當證據
    ，或證據不足以證明，自不能以推測或擬制之方法，為裁判
    基礎（最高法院40年臺上字第86號判例參照）。且認定犯罪
    事實所憑之證據，雖不以直接證據為限，間接證據亦包括在
    內，然而無論直接證據或間接證據，其為訴訟上之證明，須
    於通常一般之人均不致有所懷疑，而得確信其為真實之程度
    者，始得據為有罪之認定，倘其證明尚未達到此一程度，而
    有合理之懷疑存在而無從使事實審法院得有罪之確信時，即
    應由法院為諭知被告無罪之判決，最高法院76年臺上字第49
    86號著有判例意旨可參。
三、公訴人認被告涉有刑法第185條之4之肇事逃逸罪嫌，無非係
    以：被告之供述、證人即被害人丙○○之證述，並有道路交
    通事故調查報告表、診斷證明書、事故現場及車損照片等件
    附卷可稽。參以本件車禍之發生係正面撞擊，被告不可能不
    知撞到機車，且從車損情形判斷，一般人在此情形下，亦無
    可能不下車查看，而被告竟逕自加速離去現場，顯見被告當
    時已知撞到人，而一時心虛離開現場，為其主要論據。
四、訊據被告固不否認於上開時、地，前揭兩車發生車禍之事實
    ，然堅詞否認有何上開駕車肇事逃逸之犯行，辯稱：案發當
    天伊是從新竹開7021-TW號之自小客車下來臺中找朋友己○○，雙方見面後，即由己○○開車，伊坐在駕駛座旁睡覺。
    案發當時，車子是己○○駕駛的，伊當時在駕駛座旁邊睡覺
    ，事發後，因為己○○說他還在假釋期間，還有殘刑，如果
    不是為了幫伊開車，就不會發生這件事情，且車子是伊的，
    要伊出來承認車子是伊開的，反正只是易科罰金而已，伊才
    會在警偵訊時承認開車肇事等語。是以，本案被告是否應負
    檢察官所指之罪責，首應審酌者係被告究否為本案駕駛車牌
    號碼7021-TW號車輛之肇事者。經查：
  (一)證人即承辦員警乙○○於本院審理中結證稱：「（審判長問
    ：處理之經過如何？）我據報到場時，傷者已經送醫，現場
    有掉落自小客車的前保險桿及車牌，機車靠在路邊的圍牆，
    現場沒有看到被告，電腦報案系統是路人不知名的男子報案
    的，我們依程序現場測量處理完畢後，就到醫院探訪傷者，
    並從車牌查到車主資料，再依車主駕照設籍地查訪，我們問
    大廈管理員，該管理員答覆我們說該戶並非被告所居住。（
    審判長問：後來如何查獲被告及肇事車輛？）我們依照遺留
    在現場的保險桿及車牌，以車追人，直到事發第二天晚上，
    同事跟我說，車主打電話到隊上，我便通知車主到案說明。
    被告到案之後，對於事故當時車禍發生的過程、車子的行向
    完全不知。當時我們也有告知她，提供實際的駕駛人，如果
    確實不是她所駕駛，要她提供實際的駕駛人，被告也答不出
    來，又無法提供車子的行向，我們無法對她詢問，就先勘查
    車子的情形，去勘查之後發現，在前擋風玻璃看到兩個由內
    往外撞的凹痕，依照我們的辦案經驗判斷，認為車上應該有
    兩個人，我們有請被告提供另外一個人，但被告表示沒有辦
    法，因為車上只有她一個人。之後被告表示要與對方和解，
    但是我們表示和解是雙方的事，我們還是要瞭解實際駕駛人
    是誰。（審判長問：事後針對肇事車輛的實際駕駛人有無再
    做其他查緝動作？）肇事車輛遺留的指紋無法採取，至於車
    內是否有遺留其他的跡證，我們沒有入內採證，因為車子是
    上鎖的，停在山西路旁的停車格，前車頭嚴重毀損。現場沒
    有監視器，車子照片是在現場拍的，我們有質疑被告說如果
    車內只有一人，副駕駛座何來的重物會造成前擋風玻璃的撞
    擊痕跡，但是被告還是沒有講，都說只有她一人。（審判長
    問：被告到派出所時，身上有無受傷？）被告來派出所時，
    額頭有點狀的擦傷浮腫痕跡，且被告有顯現頭部遭受撞擊的
    不舒服狀態，但沒有拍照。（檢察官問：你是如何知道肇事
    車輛前擋風玻璃的撞擊痕跡是由內往外造成的？）我有用手
    觸摸擋風玻璃，外側是微凸的，且用肉眼看就可以明顯看的
    出來是由內往外造成的。（檢察官問：你剛說被告無法表示
    車子的行向如何，後來被告在警局是如何陳述交通事故的過
    程？）後來被告有陳述出來，我是很懷疑是有人告訴被告。
    （檢察官問：被告在97年12月10日所陳述的車禍事故地點、
    車子的行向是一開始無法回答，是你們提示之後才知道的，
    還是被告主動陳述的？）我們一開始問被告時，被告是無法
    說出來的，被告事發當天晚上有去看過被害人，看過被害人
    之後還是無法說出來，直到97年12月10日製作筆錄的時候，
    才說出車子的行向。」等語（見本院98年4月22日審判筆錄
    第3至5頁），對照卷附車輛前擋風玻璃之車損照片，於駕駛
    座、副駕駛座前方擋風玻璃上各有1處撞擊痕跡，苟僅有被
    告1人坐於駕駛座上駕駛該車，於發生車禍之際，除因慣性
    導致駕駛人撞擊駕駛座前方擋風玻璃處外，衡情應無可能致
    副駕駛座前方擋風玻璃產生撞擊痕跡。而依證人乙○○所證
    上情，被告於車禍發生後第一時間，無法說明其當時車輛行
    向為何，且對於前擋風玻璃為何有2處撞擊痕跡，亦不願合
    理、據實陳述是否另有他人在車內，直到事發後1月許始於
    警詢時陳述車輛行向為何，何以未能於距離案發較近、記憶
    較為清楚之第一時間明確說明之？容與常情不符，則被告是
    否確為本件肇事駕駛人，顯有相當疑義。
  (二)質之證人己○○於本院審理中結證稱：「（審判長問：97年
    11月12日是否有與被告在一起？）有。（審判長問：當天是
    否有一起開車？）有，有開她的車，當天被告從新竹來找我
    ，到臺中市區之後，換由我開車，就發生車禍。當時被告坐
    在副駕駛座上睡覺後來就發生車禍，當下我只知道有撞到圍
    牆，不知道有撞到人，因為我會害怕，馬上倒車將車開走，
    開到我山西路的舊家路口，被告因為車子的安全氣囊爆開，
    好像有暈眩的症狀，叫不醒，所以我就把被告抱到家裡休息
    ，我再騎機車到現場去看，發現我有撞到人，在騎機車回家
    ，我跟被告說我好像有撞到人，我就跟被告一起去中國醫藥
    學院急診室看被我撞到的人，我跟被告說我很害怕我的殘刑
    被撤銷，所以就拜託被告幫我頂下這條罪，被告說好，之後
    我們就一起出面與被害人和解。但我不知道被告有前科，所
    以才會要被告幫我頂。是後來在地檢署開庭後，被告知道這
    件事情不能易科罰金了事，當時有跟被告說這件事情我自己
    來承擔，但因為我有施用毒品的案件，所以一直沒有出面。
    （審判長問：本件車禍是否確實你開的？）確實是我開的，
    被告當時不知情。（檢察官問：你剛才所稱發生車禍的時間
    是否是在97年11月12日下午10時20分許，行經臺中市北屯區
    ○○○路5段與崇德六路口時，因未注意車前狀況，與對向
    由丙○○所騎乘之MW2-053號重機車發生碰撞事故？）是。
    （檢察官問：為何當時認為是撞到圍牆？）因為車子一轉彎
    ，安全氣囊爆開來，眼前所見就是圍牆而已，並沒有看到被
    害人。被害人應該是被我的側邊擦撞到的，且被害人的傷勢
    也是輕傷，所以我才認為我沒有撞到人。（審判長問：車禍
    時你與被告是否有撞到擋風玻璃？）我知道被告頭有受傷，
    當時我的額頭、鼻子有受傷流血，車子有安全氣囊，我不知
    道有沒有被撞到。被告當時有繫安全帶。被告前方的玻璃為
    何有撞擊的痕跡，我不曉得，因為車子的兩個安全氣囊都有
    爆開。」等語（見本院98年7月29日審判筆錄第3至5頁），
    是證人己○○對於開車肇事後請託被告頂替一節，證述明確
    ，與被告所辯上情大致相符，且證人己○○所供述之車輛行
    向，亦與卷附道路交通事故調查報告表、現場圖並無二致，
    。徵諸證人己○○前案資料，其因違反肅清煙毒條例，前於
    95 年10月12日假釋付保護管束，預計於100年3月18日保護
    管束期間期滿，有臺灣高等法院被告前案資料可按，於本案
    案發後，確有面臨假釋遭撤銷執行殘刑之可能，且刑期非暫
    ，而有唆使他人頂替之動機。再者，證人丙○○雖證稱：伊
    是崇德六路右轉梅川東路路口時，遭撞擊，當時昏色很昏暗
    ，伊如何被撞擊，被撞擊的位置伊都不清楚，只知道是車子
    撞到伊，但沒有看到車內有幾個人，被撞之後人就恍神了，
    之後就被送到醫院。被撞之後，撞伊的人有無下車察看伊都
    不清楚等語，然亦證稱：事後雙方談和解過程中，有被告、
    還有一名賴姓男子及其嫂嫂3人出面處理等語（見本院98年4
    月22 日審判筆錄第6至7頁）。證人即己○○大嫂戊○○亦
    結證稱：伊不認識被告，但之前看過她，是在伊帶己○○及
    被告一起去調解時有看過一次。調解過程伊沒有參與，只知
    道是車禍的事情，至於是何人開車肇事，伊都不清楚，協調
    的過程伊沒有介入，純粹是開車載他們過去，和解的錢是誰
    付的，伊也不知道，當天是己○○要伊載他們過去的等語（
    見本院98年5月20日審判筆錄第3至4頁）。是證人己○○於
    本案事發後，確有出面與對方協調車禍和解之事。再參諸被
    告與證人己○○供述一致之聯絡門號0000000000、00000000
    00號通聯紀錄顯示（見本院98年5月6日審判筆錄第5頁、98
    年7月29日審判筆錄第5頁），於案發當日前後（97年11月11
    日至97年11月13日），確有多次通話紀錄，有該2門號通聯
    紀錄附卷可稽，是被告與證人己○○於案發前後，確有彼此
    保持聯繫。且連同被告、證人己○○2人在發生車禍時坐於
    車內前座，始與前段所揭車輛前擋風玻璃之2處撞擊痕跡相
    符。綜上各情以觀，足認證人己○○確係本案肇事車號7021
    -TW號車輛之實際駕駛人無訛。
  (三)公訴意旨引據證人即被害人丙○○之證述、道路交通事故調
    查報告表、診斷證明書、事故現場及車損照片等件，固足證
    明本案車禍發生致被害人受傷之事實，然證人丙○○未能指
    認確係被告駕車，其餘書證亦難推認肇事車輛實際駕駛人為
    被告，而被告於警詢、偵查中供承開車肇事一節，尚與事實
    不符，業於前述，亦難逕採為不利被告認定之依據。
五、綜上所陳，被告前揭所辯，洵非無據，本案尚無積極證據足
    認被告有何上開駕車肇事逃逸之犯行，依前揭公訴人所舉之
    證據尚不足以證明被告有何前揭犯行，此外，復查無其他積
    極證據足認被告確有公訴人所指上開駕車肇事逃逸犯行，本
    件既無法認定被告駕車肇事，要難認被告確有公訴意旨所稱
    之犯行，依「罪疑唯輕」法則，不能證明其犯罪，揆諸前揭
    法律、判例及判決意旨，即應為被告無罪之諭知。至被告因
    本案而涉犯頂替罪嫌及證人己○○涉犯本案肇事逃逸罪嫌部
    分，應由檢察官另為適法之處理，附此敘明。
據上論斷，應依刑事訴訟法第301條第1項前段，判決如主文。
本案經檢察官丁○○到庭執行職務。
中    華    民    國    98    年    8     月    19    日
                  臺灣臺中地方法院刑事第十五庭
                      審判長法  官  巫淑芳
                            法  官  戴嘉慧
                            法  官  吳崇道
上正本證明與原本無異。
如不服本判決，應於收受送達後10日內向本院提出上訴書狀（應
敘述具體理由並附繕本）。
上訴書狀如未敘述理由，應於上訴期間屆滿後20日內補提理由書
於本院。
                            書記官  黃舜民
中    華    民    國    98    年    8     月    19    日


司法院資訊處製作；財團法人民間司法改革基金會備份。
